【裁判字號】    99,易,1721
【裁判日期】    990706
【裁判案由】    侵占等
【裁判全文】
臺灣板橋地方法院刑事判決              99年度易字第1721號
公  訴  人  臺灣板橋地方法院檢察署檢察官
被      告  乙○○
上列被告因侵占等案件，經檢察官提起公訴（99年度偵緝字第
1320號），由本院合議庭裁定改行簡式審判程序，並判決如下：
    主  文
乙○○為他人處理事務，意圖損害本人之利益，而為違背其任務
之行為，致生損害於本人之財產，累犯，處有期徒刑捌月，減為
有期徒刑肆月，如易科罰金，以新臺幣壹仟元折算壹日；又意圖
為自己不法之所有，而侵占對於業務上所持有之物，累犯，處有
期徒刑壹年，減為有期徒刑陸月，如易科罰金，以新臺幣壹仟元
折算壹日。應執行有期徒刑捌月，如易科罰金，以新臺幣壹仟元
折算壹日。
    事  實
一、乙○○前曾於民國90年間因重傷害案件，經臺灣臺東地方法
    院90年度訴字第153 號判處有期徒刑2 年7 月確定，甫於92
    年9 月1 日縮刑期滿執行完畢，猶不知悔改，於95年間在位
    於臺北縣板橋市○○路○ 段229 號之台西公共關係管理顧問
    股份有限公司（下稱台西公司）內任職，負責為台西公司客
    戶處理債權、催討債務等事宜，為從事業務之人，此間於95
    年4 月21日，其與台西公司負責人丁阿波（另由檢察官為不
    起訴處分），在上址接受客戶甲○○之委任，代為向甲○○
    之債務人彭盛沅催收逾期帳款新臺幣（下同）1, 586萬元，
    雙方約定以催收所得債權款總額百分之40作為報酬，同時以
    台西公司名義與甲○○簽訂委任債權管理服務合約書，係為
    甲○○處理事務之人，詎其竟意圖損害甲○○之利益，擅自
    於96年2 月9 日片面免除債務人彭盛沅所剩餘1336萬元之債
    務，同意僅以140 萬元作為最後債務總額，並當場將彭盛沅
    先前所交付用以擔保債權之本票共計10張（其中面額為20萬
    元之本票共計9 張、面額為1156萬元之本票1 張）加以歸還
    ，隨後又意圖為自己不法之所有，將其所代收由彭盛沅當場
    交付用以清償債務之140 萬元現金，以變易持有為所有之意
    思，予以侵占入己，嗣經甲○○向台西公司查詢，始知悉上
    情。
二、案經甲○○告訴臺灣板橋地方法院檢察署檢察官偵查起訴。
    理  由
一、上開犯罪事實，業經被告乙○○於偵查中及本院審理時坦承
    不諱，核與告訴人甲○○於偵查中所證述之情節大致相符，
    並經證人彭盛沅於偵查中指述明確，此外復有委任債權管理
    服務合約書及收據影本各1 張附卷可資佐證，足供擔保被告
    之自白與事實相符，是以本件事證明確，被告上開犯行堪以
    認定，應依法論科。
二、核被告所為，係犯刑法342 條第1 項之背信罪及第336 條第
    2 項之業務侵占罪。其所犯上開2 罪間，犯意各別，行為互
    異，應予分論併罰之。又被告前曾於90年間因重傷害案件，
    經臺灣臺東地方法院90年度訴字第153 號判處有期徒刑2 年
    7 月確定，甫於92年9 月1 日縮刑期滿執行完畢一節，有臺
    灣高等法院被告前案紀錄表1 份在卷足憑，其於5 年以內故
    意再犯本件有期徒刑以上之2 罪，均為累犯，應各依刑法第
    47 條 第1 項規定加重其刑。爰審酌被告先前有重傷害之前
    科紀錄，素行不佳，且於本件又係利用任職於台西公司為客
    戶即債權人催討債務之機會，不僅片面免除債務人高達1 千
    多萬元之鉅額債務，又將自債務人處所取得之清償款項140
    萬元予以侵占入已，惡性不輕，復參酌其犯罪動機、目的、
    手段、對被害人所造成損失程度，以及事發後自始坦承本件
    犯行，且已與被害人達成和解（有和解書1 份附卷可稽）之
    犯後態度等一切情狀，各量處如主文所示之刑，並諭知易科
    罰金之折算標準，以及定其應執行之刑，以資儆懲。另查被
    告所犯上開2 罪之時間，均係於96年4 月24日以前，此間雖
    曾於97年7 月22日經通緝而於99年5 月22日始被緝獲到案，
    然並非中華民國96年罪犯減刑條例第5 條所定，於該條例施
    行（即96年7 月16日）前經通緝，而未於96年12月31日以前
    自動歸案接受偵查、審判或執行者，自不符合不得減刑之要
    件，仍應依中華民國96年罪犯減刑條例第2 條第1 項第3 款
    之規定，就所宣告有期徒刑各減其刑期2 分之1 ，如主文所
    示，並定其應執行之刑。
三、末按「除被告所犯為死刑、無期徒刑、最輕本刑為3 年以上
    有期徒刑之罪或高等法院管轄第1 審案件者外，於前條第1
    項程序進行中，被告先就被訴事實為有罪之陳述時，審判長
    得告知被告簡式審判程序之旨，並聽取當事人、代理人、辯
    護人及輔佐人之意見後，裁定進行簡式審判程序。」刑事訴
    訟法第273 條之1 第1 項定有明文。查本件被告所犯上開刑
    法第342 條第1 項、第336 條第2 項之罪，其法定刑均非最
    輕本刑為3 年以上有期徒刑之罪，且被告於本院99年6 月15
    日準備程序進行中，復就被訴之事實為有罪之陳述，經告知
    被告簡式審判程序之旨，被告及公訴人對於本件改依簡式審
    判程序審理亦均表示同意，是本院即依前揭刑事訴訟法規定
    ，裁定本件進行簡式審判程序，附此敘明。
據上論斷，應依刑事訴訟法第273條之1第1項、第299條第 1項前
段，刑法第336 條第2 項、第342 條第1 項、第47條第1 項、第
41條第1 項前段、第8 項、第51條第5 款，刑法施行法第1 條之
1 ，中華民國96年罪犯減刑條例第2 條第1 項第3 款、第7 條、
第9 條、第10條第1 項，判決如主文。
本案經檢察官張瑞玲到庭執行職務。
中    華    民    國    99    年    7     月    6     日
                        刑事第十八庭
                             法  官    楊  仲  農
上列正本證明與原本無異。
如對本判決不服，應於送達後10日內，向本院提出上訴狀（應抄
附繕本）告訴人或被害人如對於本判決不服者，應具備理由請求
檢察官上訴，其上訴期間之計算係以檢察官收受判決正本之日期
為準。
                             書記官    陳  香  君
中    華    民    國    99    年    7     月    7     日
附錄本案論罪科刑法條全文：
中華民國刑法第336條
（公務公益侵占罪、業務侵占罪）
對於公務上或因公益所持有之物，犯前條第 1 項之罪者，處 1
年以上 7 年以下有期徒刑，得併科 5 千元以下罰金。
對於業務上所持有之物，犯前條第 1 項之罪者，處 6 月以上
5 年以下有期徒刑，得併科 3 千元以下罰金。
前二項之未遂犯罰之。
中華民國刑法第342條
（背信罪）
為他人處理事務，意圖為自己或第三人不法之利益，或損害本人
之利益，而為違背其任務之行為，致生損害於本人之財產或其他
利益者，處 5 年以下有期徒刑、拘役或科或併科 1 千元以下罰
金。
前項之未遂犯罰之。

司法院資訊處製作；財團法人民間司法改革基金會備份。
